【裁判字號】    90,上易,1850
【裁判日期】    901220
【裁判案由】    傷害
【裁判全文】
臺灣高等法院臺南分院刑事判決          九十年度上易字第一八五號      Ｃ
      上  訴  人  臺灣臺南地方法院檢察署檢察官
      上  訴  人
      即  被  告  乙  ○  ○
右上訴人因被告傷害案件，不服臺灣臺南地方法院九十年度易字第一二六二號中華民
國九十年十月九日第一審判決（起訴案號：臺灣臺南地方法院檢察署九十年度營偵字
第五二三號、移送併辦案號：臺灣臺南地方法院檢察署九十年度營偵字第一九八一號
），提起上訴，本院判決如左：
      主      文
原判決撤銷。
乙○○連續傷害人之身體，處拘役伍拾日，如易科罰金，以參佰元折算壹日。。
      事      實
一、乙○○與甲○○為夫妻關係，二人具有家庭暴力防治法第三條第一款之家庭成員
    關係，因其妻患有精神官能憂鬱症併有恐慌症，常疑其有外遇，致感情不睦，於
    民國（下同）九十年二月七日下午一時三十分許，因其妻以電話請乙○○送衣服
    及藥物到其服務之辦公室，乙○○予以掛斷電話，甲○○即憤而趕回臺南縣新營
    市○○路二十七之二十號三樓住處，並打乙○○一下耳光，乙○○竟基於傷害之
    犯意，徒手毆打甲○○，致甲○○受有左前臂鈍傷、瘀青，左膝鈍傷、多處瘀青
    等傷害。又承上之概括犯意，於九十年九月一日在臺南縣新營市○○路二十七之
    二十號三樓住處，因給付生活費簽收記事簿之細故，又生糾紛，乙○○即記事簿
    持擲打甲○○，使甲○○之雙手、右大腿足部多處瘀腫。
二、案經甲○○訴由臺灣臺南地方法院檢察署檢察官偵查起訴及移送併辦。
      理      由
一、訊據上訴人即被告乙○○對九十年九月一日以記事簿擲打甲○○，使甲○○之雙
    手、右大腿足部多處瘀腫部分，已坦白承認，核與甲○○指訴情節相符，並有診
    斷書附卷可按，此部分事證明確，犯行堪人以認定。
二、至九十年二月七日傷害部分則矢口否認，辯稱：九十年二月七日下午一時三十分
    許，伊在家中，不知何因被伊妻毆打耳光，伊只以手擋回，並未加以毆打等語。
    惟查被告確於上開時、地，徒手毆打告訴人甲○○，使其受如事實欄所示之傷害
    之事實，業據告訴人甲○○於偵訊、原審及本院審理時指訴明確，並有行政院衛
    生署新營醫院傷害診斷書一紙附卷可稽。且被告對於告訴人受傷之原因，先於偵
    訊中，陳稱「告訴人一進門就舉手打我，我把她擋開，推她到椅子上後，就進房
    躲起來」（詳九十年三月十三日偵訊筆錄），繼於告訴人向臺灣臺南地方法院民
    事庭訴請離婚訴訟中（九十年度婚字第一四五號，同月三十日調查筆錄），則稱
    「她先打我的臉，第一下沒有防備，就被她打到，再來我就抱她的腰，二人一起
    跌到椅子上，可能這樣她才受傷的」，末於原審審理時，則又稱「推想係她撞到
    桌腳，推測係她要打我時，不慎撞到桌腳」，所以才受傷云云，本院審理時又稱
    ：伊只以手擋回，並未加以毆打等語，被告對於告訴人所以受傷之原因，先後陳
    述一再反覆，所辯並未毆打告訴人云云，顯係卸責之詞，不足採信，犯行亦堪以
    認定。
三、按配偶為家庭成員，家庭成員間實施身體或精神上不法侵害行為者，均屬家庭暴
    力，而家庭成員間故意實施家庭暴力行為，而成立其他法律所規定之犯罪，則成
    立家庭暴力罪，家庭暴力防治法第三條第一款、第二條第一款、第二項定有明文
    。查被告與告訴人為夫妻關係，雙方具有家庭暴力防治法第三條第一款所定義之
    家庭成員關係，竟故意實行家庭暴力行為，傷害告訴人之身體，所為係犯家庭暴
    力防治法第二條第二項之家庭暴力罪，應依刑法第二百七十七條第一項論罪科刑
    ，其先後二次傷害行為，時間緊接，犯意概括，應依連續犯規定以一罪論，並加
    重其刑。又九十年九月一日傷害移送併辦部分，雖未經檢察官起訴，惟經本院審
    理結果，認與九十年二月七日傷害已成罪部有連續犯裁判上一罪之關係，本院自
    得一併審理，併此明。
四、原審予以論罪科刑，固非無見，惟查被告於九十年九月一日毆傷甲○○部分，與
    判罪部分，有連續關係，屬裁判上一罪，原審不及審酌，尚有未洽，被告上訴意
    旨否認於九十年二月七日傷害甲○○，檢察官循告訴人之聲請上訴，但未載理由
    ，即空言指摘原判決不當，指摘原判決不當，固無可取，但原判決既有前述可議
    之處，即屬無可維持，應由本院撤銷改判，爰審酌被告之犯罪動機、手段及被害
    人受傷害之程度等一切情狀，量處拘役伍拾日，並諭知易科罰金以參佰元折算壹
    日。
據上論斷，應依刑事訴訟法第三百六十九條第一項前段、第三百六十四條、第二百九
十九條第一項前段、刑法第五十六條、第二百七十七條第一項、第四十一條第一項前
段，罰金罰鍰提高標準條例第一條前段、第二條，判決如主文。
本案經檢察官劉得鉦到庭執行職務。
中    華    民    國      九十      年      十二      月      二十      日
                                  臺灣高等法院臺南分院刑事第六庭
                                      審判長法官  楊    明    章
                                            法官  徐    宏    志
                法官  戴    勝    利
右正本證明與原本無異。
不得上訴。
                                      法院書記官  吳    銘    添
中    華    民    國      九十      年      十二      月     二十一     日
附錄法條：
刑法第二百七十七條：傷害人之身體或健康者，處三年以下有期徒刑、拘役或一千元
                    以下罰金。
                    犯前項之罪因而致人於死者，處無期徒刑或七年以上有期徒刑
                    ；致重傷者，處三年以上十年以下有期徒刑。


司法院資訊處製作；財團法人民間司法改革基金會備份。
